高雄高等行政法院簡易判決　　　　　　　　　　 九十三年度簡字第八十四號
　　原　　　告　甲○○
　　被　　　告　高雄市稅捐稽徵處
　　代　表　人　乙○○　○○
　　訴訟代理人　丙○○
右當事人間因地價稅事件，原告不服高雄市政府中華民國九十三年一月十五日高市府
法一字第○九三○○○三一八七號訴願決定，提起行政訴訟。本院判決如左：
    主  文
原告之訴駁回。
訴訟費用由原告負擔。
    事實及理由
一、緣原告於民國（下同）九十二年八月十一日向被告左營分處申請其所有坐落高雄
    市○○區○○段十三小段一五一四地號土地（下稱系爭土地），地上有十六層建
    物（門牌號碼高雄市○○○路二○二號）之騎樓用地免徵地價稅；經被告以九十
    二年八月二十六日高市稽左財字第○九二○○二一二五五號函核准原告得免徵地
    價稅騎樓地面積為○點○五平方公尺，自九十二年起可免徵地價稅。原告不服，
    對騎樓用地減免面積提出異議，被告發現系爭土地除有門牌號碼高雄市○○○路
    二○二號建物之騎樓外，尚有門牌號碼高雄市○○○路二○四、二一八、二二○
    號建物之騎樓部分，亦即系爭土地上供騎樓使用之土地面積共六八點一二平方公
    尺，其為系爭土地全體所有權人所共有，每一土地所有權人均可按其應有部分面
    積申請騎樓用地減免地價稅，乃重新核准原告得免徵地價稅之騎樓地面積為○點
    二四平方公尺。原告仍不服，提起訴願遭決定駁回，遂提起本件行政訴訟。
二、原告起訴主張：原告住於一樓，擁有騎樓地建物所有權面積為一四點六二平方公
    尺，於九十二年八月十一日向被告申請所有騎樓地應減免地價稅，應減免地價稅
    之面積為二點九二平方公尺（計算式：騎樓地面積×地上建築改良物四層以上者
    減徵五分之一即１４‧６２×１/５＝２‧９２），惟被告竟僅准減免○點二四
    平方公尺。然平均地權條例第二十五條及土地稅法第六條規定所欲優惠之對象為
    騎樓地所有權人，因其騎樓地供公共通行，而就其騎樓所使用土地之地價稅給予
    減免優惠，因此減免優惠受益權之主體應為騎樓地所有權人，無論在單一所有權
    土地，或共有所有權土地，應就其所有騎樓地所有權之範圍內之土地予以減免計
    算，始符合立法目的及依法行政之原則。被告對系爭土地減免範圍之認定，實有
    違誤，而聲明求為判決訴願決定及原處分均撤銷，被告對於原告所有坐落高雄市
    左營區○○段十三小段一五一四地號土地之騎樓用地，應作成減免地價稅之面積
    為二點九二平方公尺之行政處分。被告則以：（一）原告所有系爭坐落高雄市○
    ○區○○段十三小段一五一四號土地一筆，面積計一、一一七平方公尺，地上為
    十六層建物，原告所有土地面積應有部分為一○、○○○分之一七四，而該筆土
    地供公共通行之騎樓部分共六八點一二平方公尺，符合前揭土地稅法第六條減免
    地價稅規定，被告左營分處依土地稅減免規則第十條第一項第四款規定，按原告
    應有部分土地範圍核算原告系爭土地之騎樓部分可減免地價稅之面積為○點二四
    平方公尺。（二）原告訴稱其騎樓地應減免地價稅之面積為１４‧６２×１/５=
    ２‧９２平方公尺一節，查本件系爭土地，面積計一、一一七平方公尺，為全體
    土地所有權人共同所有，而依原告之土地所有權狀，其應有部分為一○、○○○
    分之一七四，而本件土地之騎樓，係屬明華一路二○二、二○四、二一八、二二
    ○號建物之騎樓，面積分別為一四點六二，一四點六二，一九點四四，一九點四
    四平方公尺，共六八點一二平方公尺，故每一土地所有權人均可按其土地應有部
    分申請騎樓用地減免地價稅，故原告之騎樓地可減免地價稅之面積計算式：６８
    ‧１２×１/５＝１３‧６２平方公尺為全體土地所有權人可減免地價稅之面積
    總和；１３‧６２×１７４/１○、○○○＝○‧２３７平方公尺，四捨五入為
    ○點二四平方公尺為原告之騎樓地可減免地價稅之面積。而原告主張其騎樓地減
    免地價稅之面積二．九二平方公尺，係單一土地所有權人持有四層樓以上獨棟房
    地之騎樓用地減免地價稅之計算式，然本件為集合式住宅，土地所有權人共有土
    地，每一土地所有權人均可按其應有部分比例分算享有該筆土地適用減免地價稅
    之面積，如按原告所主張之計算式，勢必有部分土地所有權人未得以享有騎樓地
    所坐落土地之地價稅減免優惠。（三）次查原告之建物即左營區○○○路二○二
    號房屋面積為一樓三二點九七平方公尺，二樓八九點五四平方公尺，騎樓一四點
    六二平方公尺共一三七點一三平方公尺，故該騎樓建物之所有權屬原告所有，並
    此騎樓地面積並不計入核課房屋稅之房屋面積，然該騎樓之土地部分，則為該筆
    土地之全體所有權人共有，而原告卻認該一四點六二平方公尺之騎樓土地為其所
    有，顯有誤解，致有其所爭執之騎樓地減免地價稅之錯誤計算式，所稱顯不可採
    等語資為抗辯，而聲明求為判決駁回原告之訴。
三、按「為發展經濟，促進土地利用，增進社會福利，對於國防、政府機關、公共設
    施、騎樓走廊、研究機構、教育、交通、水利、給水、鹽業、宗教、醫療、衛生
    、公私墓、慈善或公益事業及合理之自用住宅等所使用之土地，及重劃、墾荒、
    改良土地者，得予適當之減免；其減免標準及程序，由行政院定之。」土地稅法
    第六條定有明文。而土地稅減免規則第十條則規定：「供公共通行之騎樓走廊地
    ，無建築改良物者，應免徵地價稅，有建築改良物者，依左列規定減徵地價稅：
    一、地上有建築改良物一層者，減徵二分之一。‧‧‧四、地上有建築改良物四
    層以上者，減徵五分之一。前項所稱建築改良物係指附著於土地之建築物或工事
    。」查上述土地稅減免規則第十條乃行政院依據土地稅法第六條規定之授權，為
    執行土地稅法減免標準及程序之規定，核與土地稅法之立法意旨無違，爰予援用
    。
四、本件原告因於九十二年八月十一日向被告左營分處申請所有系爭土地，地上有十
    六層建物之騎樓用地免徵地價稅，經被告審查結果，系爭土地上有門牌號碼高雄
    市○○○路二○二號、二○四號、二一八號及二二○號建物之騎樓，計系爭土地
    上四棟建物之騎樓部分總面積為六八點一二平方公尺，而該騎樓部分之土地為全
    體所有權人所共有，每一土地所有權人均可按其應有部分面積申請騎樓用地減免
    地價稅，乃於九十二年十月二日以高市稽左財字第○九二○○二五二三八號函核
    准原告得免徵地價稅之騎樓地面積為○點二四平方公尺（計算式：６８‧１２×
    １/５＝１３‧６２平方公尺為四棟建物騎樓地總面積×地上有建築改良物四層
    以上者，減徵五分之一即全體土地所有權人可減免地價稅之面積總和；１３‧６
    ２×１７４/１○、○○○＝○‧２３７平方公尺，四捨五入為○‧２４平方公
    尺）等情，有建物所有權狀、土地所有權狀、高雄市稅捐稽徵處左營分處函文等
    附原處分卷可稽，堪信為真實。而原告因不服被告上述回函，經訴願程序後提起
    本件訴訟，無非以：基於建築物和土地間連結關係，系爭土地上門牌號碼高雄市
    ○○○路二○二號之騎樓部分面積為一四點六二平方公尺，該騎樓部分（位於一
    樓）屬原告所有，並因該騎樓部分之存在而影響原告對土地之使用，至於其他樓
    層之建物所有權人，其並不因一樓有騎樓存在而影響其對土地之使用，故因騎樓
    地而得享受減免地價稅優惠權利當全數歸屬於一樓騎樓部分之所有權人即原告，
    至於其他居於樓上之土地所有權人不應該如被告所主張每一土地所有權人均可按
    其應有部分比例享有該筆土地減免地價稅之權利；故應歸屬於原告之騎樓地減免
    地價稅面積應為一四點六二乘以五分之一計為二點九二平方公尺等語，資為爭執
    。
五、經查：
（一）按「已規定地價之土地，除依第二十二條規定課徵田賦者外，應課徵地價稅。
      」「地價稅或田賦之納稅義務人如左：一、土地所有權人。．．．前項第一款
      土地所有權屬於公有或公同共有者，以管理機關或管理人為納稅義務人；其為
      分別共有者，地價稅以共有人各按其應有部分為納稅義務人；田賦以共有人所
      推舉之代表人為納稅義務人，未推舉代表人者，以共有人各按其應有部分為納
      稅義務人。」土地稅法第十四條及第三條分別定有明文。另「憲法第十九條規
      定人民有依法律納稅之義務，固係指人民有依據法律所定之納稅主體、稅目、
      稅率、納稅方法及納稅期間等項而負納稅義務之意，然課人民以繳納租稅之法
      律，於適用時，該法律所定之事項若權利義務相關連者，本於法律適用之整體
      性及權利義務之平衡，當不得任意割裂適用。．．．。」則經司法院釋字第三
      八五號解釋在案。地價稅，依前述土地稅法第十四條及第三條規定，係就已規
      定地價之土地課徵之稅捐，並分別共有之土地是以共有人各按其應有部分為納
      稅義務人，則參諸前述司法院釋字第三八五號解釋所闡明「課人民以繳納租稅
      之法律，於適用時，該法律所定之事項若權利義務相關連者，本於法律適用之
      整體性及權利義務之平衡，當不得任意割裂適用」之意旨，則關於分別共有土
      地，其地價稅之減徵，自亦應按各共有人共有土地之比例減徵之，乃當然之理
      。又土地稅減免規則第十條第一項原僅規定供公共通行之騎樓走廊地，無建築
      改良物者，應免徵地價稅；嗣於六十九年五月五日修正發布施行之土地稅減免
      規則增訂該條第一項後段部分，其理由主要是「參酌同條無建築物改良物者，
      免徵地價稅，及民法第七百七十三條『土地所有權，除法令有限制外，於其行
      使有利益之範圍內，及於土地之上下．．．』之規定，以騎樓走廊地上有建物
      者，該騎樓走廊地同時供公共通行使用及供其上方之建物使用，為維護納稅義
      務人權益，而按該騎樓走廊地上方建物之層數，計算供公共通行使用部分之比
      率，予以減徵其地價稅，至於各層建物之使用效能，似尚非該條項後段規定考
      量範圍。」則經財政部以九十三年六月十八日台財稅字第０九三０四五二五九
      五號函復本院甚明，有該函附卷可稽。
（二）查：
１、本件原告所有建物即門牌號碼高雄市○○○路二○二號房屋固係坐落系爭高雄市
    左營區○○段十三小段一五一四地號土地上，惟該建物係屬樓高十六層之集合式
    店鋪住宅，且除原告所有門牌高雄市○○○路二○二號建物有騎樓部分外，另同
    坐落系爭土地之門牌高雄市○○○路二○四號、二一八號及二二○號建物亦有騎
    樓部分，並該等騎樓部分所坐落之系爭土地全部面積共一、一一七平方公尺（含
    騎樓地及非屬騎樓地部分），係由全體土地所有權人所共有，至原告所有土地之
    應有部分為一○、○○○分之一七四；至於原告所有門牌高雄市○○○路二○二
    號房屋面積分別為一樓三二點九七平方公尺，二樓八九點五四平方公尺，騎樓一
    四點六二平方公尺，附屬建物陽台面積為一○點七七平方公尺及共同使用部分三
    、一三七點六四平方公尺應有部分一○、○○○分之七七等情，有建物所有權狀
    及土地所有權狀（均影本）暨高雄市政府地政處楠梓地政事務所查詢資料附原處
    分卷可稽；可知，原告本件所爭執之騎樓是屬原告所有高雄市○○○路二○二號
    建物之一部分，其騎樓建物所有權固屬原告所有，然該騎樓建物所坐落之基地則
    為全體土地所有人所共有。本件原告所爭執者既屬騎樓地地價稅之減徵，並非騎
    樓建物之房屋稅問題，而依前述土地稅減免規則第十條第一項第四款規定，系爭
    供公共通行之騎樓走廊地其上是有五樓以上之建物，故應減徵地價稅五分之一，
    而系爭土地又屬分別共有之土地，是被告按系爭土地上有供公共通行之騎樓走廊
    地總面積乘以應減徵之五分之一認屬全體土地所有權人可減免地價稅之面積總和
    ，再按此面積乘以原告所有系爭土地之應有部分一○、○○○分之一七四，得出
    原告可減免地價稅之騎樓地面積為○點二四平方公尺（即６８‧１２×１/５＝
    １３‧６２；１３‧６２×１７４/１○、○○○＝○‧２３７平方公尺，四捨
    五入為○‧２４），依前開所述，即屬有據。
２、又騎樓走廊地上有建物者，就該騎樓所坐落土地上建物之使用情形觀之，可分為
    供公共通行使用之騎樓建物及騎樓建物上方之其他建物兩部分，而其中因供公共
    通行使用而影響使用效能者乃屬騎樓建物部分，故財政部七十四年七月二十二日
    台財稅第一九一八０號函核釋「住家房屋現值」之意義時，即認供公眾通行之騎
    樓不包括於住家房屋現值內；換言之，供公眾通行之騎樓（建物）係不課徵房屋
    稅。本件原告所有門牌高雄市○○○路二○二號房屋，其中騎樓部分之面積一四
    點六二平方公尺，確未列入核算房屋稅之「房屋現值」範圍，亦即該騎樓部分並
    未課徵房屋稅一節，已經被告陳述甚明，並有該房屋房屋稅主檔現值查詢資料附
    卷可稽。因騎樓走廊土地上有建物者，實質上因供公眾通行者是騎樓建物（此與
    騎樓走廊土地，其上並無建物者，其實際供公眾通行即為土地，實有不同），故
    因此而發生使用效能減少者，乃設置騎樓部分之騎樓建物所有人；是其中供公共
    通行使用之騎樓建物（不課徵房屋稅）及騎樓建物上方之其他建物（仍應課徵房
    屋稅），彼此間因騎樓係供公眾通行之用，致發生建物所有權人使用效益之歧異
    ，此差異既是存在於建物，故透過是否計入課徵房屋稅之房屋現值計算範圍之方
    式予以呈現，即因建物供公眾通行致影響使用效能，其因此列入不計算課徵房屋
    稅之房屋現值範圍之利益，由真正受使用效能減少之建物所有人獲得，而與其他
    樓層所有人無涉之方式，不僅符合前述司法院釋字第三八五號解釋所闡明權利與
    義務不能分割之法理，亦已具體實現租稅公平原則（核與租稅優惠無涉）。至於
    土地稅減免規則第十條第一項則屬租稅優惠規定，並參酌該條項後段所以增列供
    公共通行之騎樓走廊地，地上有建築改良物者，應減徵地價稅之規定，純是源自
    土地所有權及於土地上下之規定，並不考量各層建物使用效能之規定源由；暨集
    合式建築，其中有騎樓建物之土地所有權人，其地價稅若依原告主張之減徵計算
    式，即將騎樓建物所坐落之土地面積乘以土地稅減免規則第十條第一項各款所規
    定應減徵比例，認均屬該建物所有人所得請求減徵地價稅之土地面積（即不再由
    全部土地所有權人按應有部分分享此減徵地價稅之利益），則勢將造成該建物所
    有權人因擁有供公眾通行之騎樓建物致該騎樓以外之建物（應課徵房屋稅之建物
    ）所坐落之同一基地，因騎樓地減徵地價稅之面積扣除結果，幾乎無得課徵地價
    稅之土地面積，甚至尚不足扣除之現象（即因減徵地價稅而應扣除之土地面積超
    過應有部分之土地面積），而此實非土地稅減免規則第十條第一項後段關於減徵
    地價稅規定之目的，是由此益見原告主張之減徵地價稅計算式並非適法。原告所
    爭執其因為騎樓建物所有人，而受有騎樓使用效能之損失，既已透過不將騎樓建
    物面積計入房屋稅課稅面積之方式達到租稅之公平，故原告主張減徵地價稅利益
    亦應由其全部享有（即不應由全體土地共有人按個別土地應有部分減徵之）云云
    ，顯對地價稅之本質有所誤解，而不足採。
六、綜上所述，原告之主張並無可採，被告就原告所為減徵地價稅之申請，按系爭土
    地上騎樓地面積及原告所有系爭土地之應有部分，依土地稅減免規則第十條第一
    項第四款規定，核定原告得減徵地價稅之騎樓地面積為○點二四平方公尺，並無
    違誤，訴願決定予以維持，亦無不合。原告提起本件訴訟，求為撤銷訴願決定及
    原處分，及請求被告對於原告所有坐落高雄市○○區○○段十三小段一五一四地
    號土地之騎樓用地，應作成減免地價稅之面積為二點九二平方公尺之行政處分，
    為無理由，應予駁回。又本件因屬簡易事件，故不經言詞辯論為之。
七、據上論結，本件原告之訴為無理由，依行政訴訟法第二百三十三條第一項、第二
    百條第二款、第九十八條第三項前段，判決如主文。
中　　　華　　　民　　　國　　九十三　　年　　　九　　　月　　　八　　　日
                              高雄高等行政法院第一庭
                                          法      官　  楊　惠　欽
右為正本係照原本作成。
如不服本判決，應於送達後二十日內，向本院提出上訴狀並表明上訴理由，如於本判
決宣示後送達前提起上訴者，應於判決送達後二十日內補提上訴理由書（須按他造當
事人人數附繕本）。提起上訴應預繳送達用雙掛號郵票七份（每份三十四元）。
中　　　華　　　民　　　國　　九十三　　年　　　九　　　月　　　八　　　日
                                          法院書記官    李  建  霆
附註：
行政訴訟法第二百三十五條（第一項、第二項）：
對於適用簡易程序之裁判提起上訴或抗告，須經最高行政法院之許可。
前項許可，以訴訟事件所涉及之法律見解具有原則性者為限。
